【裁判字號】    91,交聲,409
【裁判日期】    920226
【裁判案由】    違反道路交通管理處罰條例聲明異議
【裁判全文】
臺灣乙○地方法院刑事交通事件裁定                九十一年度交聲字第四九號
    原處分機關  交通部公路局新竹區監理所乙○監理站
    受 處分 人
    即 異議 人  甲○○  男  .
右列受處分人因違反道路交通管理處罰條例案件，對於交通部公路局新竹區監理所乙
○監理站中華民國九十一年八月十五日桃監裁五字第五二－Ｄ九Ｔ００四０六七號處
分，聲明異議，本院裁定如左：
    主    文
原處分撤銷。
甲○○不罰。
    理    由
一、原處分意旨略以：本件異議人甲○○駕駛車號Ｒ二—九０三五號自用小客車，於
    八十九年四月十八日時一時十分許，在乙○縣乙○市○○街停車處所停車，未依
    規定繳費，遭乙○縣警察局填摯桃警行交停字第Ｄ九Ｔ００四０六七號違規通知
    單舉發，異議人未依應到期日到應到處所，嗣經台灣省公路局新竹區監理所乙○
    監理站以桃監裁五字第裁五二－Ｄ九Ｔ００四０六七號裁決書，裁處異議人罰鍰
    新台幣（下同）一千二百元。異議人異議意旨則以：於違規時間、地點，不知道
    有無在該處停車，二年來未收到任何繳費通知單，突然收到交通裁決書，況且在
    停車地點繳費單有可能被小孩拿走或被風吹走等語。
二、按法院受理有關交通事件，準用刑事訴訟法之規定，道路交通管理處罰條例第八
    十九條定有明文；而犯罪事實應依證據認定之，無證據不得推定其犯罪事實，刑
    事訴訟法第一百五十四條亦定有明文。又按對於違反道路交通管理處罰條例之行
    為，經逕行舉發者，應按已查明之資料填註車牌號碼、車輛種類、車主姓名或名
    稱及地址，並於通知單上方空白處加註逕行舉發之文字，由舉發機關送達被通知
    人，道路交通管理事件統一裁罰標準及處理細則第十一條第一項第二款定有明文
    ，被通知人於收受通知單後得依通知單所指定之應到案日期前到案說明，處罰機
    關於裁決前，應給予違規行為人陳述之機會，被通知人已依限期到案，處罰機關
    得不經裁決逕依標準表期限內自動繳納之規定收繳罰鍰結案；被通知人未依規定
    到案聽侯裁決，處罰機關始依標準表逕行裁決，亦為同細則第四十條、第四十四
    條所明定，是處罰機關逕行裁決，應以被通知人已合法收受違反道路交通管理事
    件通知單為前提。
三、經查：
  (一)乙○市○○路邊停車收費方法，均須以人工方式，由管理員以手抄寫車號及停車
    時間於停車繳費通知單後，將該張停車繳費通知單夾於汽車之雨刷上（按乙○縣
    公有收費停車場管理辦法第二條本辦法所指公有收費停車場（以下簡稱停車場）
    係指由本府設置之左列停車場：一路外停車場：包括之體、地下、廣場、市場及
    其他公共設施附設之停車場（目前尚未設置）。二路邊停車場：道路兩邊經核准
    停車收費之停車場。），而使停車之駕駛人得以知悉其應繳若干之停車費，此種
    通知人民繳納停車費之方式，就行政機關而言固極為便利，惟該停車場管理員既
    未曾將上揭通知單交付或告知駕駛人，即無法認定該繳費通知單已生送達之效力
    （繳費通知單夾於汽車之雨刷上，而斯時汽車又停放於路邊，實無法於訴訟上可
    以確定當車主回到其停車處所時，其一定可以看到該張繳費單，蓋該張繳費單有
    可能因為風雨而遭吹落，更有甚者亦有可能為他人惡作劇所取走，此時停車之車
    主即不會看到該張繳費通知單），當然於有此者種情況發生時，在「道德上」吾
    人固可要求汽車駕駛人應前往路邊之停車收費管理崗亭向管理員詢問其停車之處
    所適才有無管理員開立過繳費通知單，惟衡諸法律面及現實面探究此一問題，實
    均誠屬困難，先就法律層面而言，並無任何法律要求人民遇有上述情況應為如上
    述高道德標準之處置，另就現實層面而言，汽車駕駛人如何去正確找到管理其停
    車位置之崗亭，縱其能發現正確之崗亭，以現行路邊巡場管理員人數之眾多及多
    數時間均在路邊巡場開單，且每位巡場員每日開單之路段均不同，又何能苛責駕
    駛人去找到開單之管理員？當然原處分機關會謂如按照此一推論，豈不每位駕駛
    人均可執未收到繳費通知單為抗辯而拒繳停車費，惟如前所述，當夾於汽車雨刷
    上之繳費通知單有可能因為風雨吹落或為他人惡作劇取走致無法送達到駕駛人之
    訴訟上合理懷疑無法排除以前，又無任何積極證據可以證明當駕駛人回到停車位
    時，該張繳費單一定還在汽車之雨刷上，本院自不能遽認該張繳費通知單確已由
    駕駛人即異議人親自收受。
  (二)本案雖經原處分機關轉請舉發單位乙○縣警察局查復異議人所有車號Ｒ二─九０
    三五號自用小客車於八十九年四月十八日時一時十分許，在乙○縣乙○市○○街
    收費停車場停車之違規案，經查周君住所與車籍地址不符，以致無法收到郵寄舉
    發單，本局係依周君之車籍地址寄發舉發單無誤，且本局於郵寄舉發通知單前已
    先郵寄催繳通知單，周君未依期限補繳，本案由於事隔多時已逾郵局查詢時效，
    並有乙○縣警察局九十一年十月三十一日桃警交字第０九一００九五六０二號函
    在卷可憑。惟異議人於本院訊問時表示，與太太分居八年了，之前戶籍設在我太
    太住所，就是車籍地址，後來在乙○市買房子就搬到乙○市新家，搬進新家後才
    加戶籍遷進去等情（見本院九十二年二月二十五日訊問筆錄），並經本院以戶役
    政系統查詢，異議人係八十九年五月二十四日遷入乙○縣乙○市○○路四０三巷
    二二號十樓戶籍內，有法務部戶役政連結作業系統查詢單一紙附卷可憑，而乙○
    縣警察局上開函附之乙○縣公有路邊收費停車場逾時催（補）繳通知單係八十九
    年五月三十日填單，送達車主地址又係異議人先前設籍之乙○縣八德市○○街一
    八八巷三九弄一—二號，是異議人稱，其搬家至乙○市後將戶籍遷至乙○市，並
    未收到繳費通知單一節，尚非無據，而堪採信。其後乙○縣警察局亦以車主地址
    乙○縣八德市○○街一八八巷三九弄一—二號送達舉發違反道路交通事件通知單
    ，足認警察單位均未依異議人之戶籍住所，送達上開催繳通知單及違規通知單。
    而依道路交通管理事件統一裁罰標準及處理細則第七十七條固規定，處理違反道
    路交通管理事件之有關資料、簿冊等應妥為保存，保存屆滿一年者，得予銷毀。
    但未結案或涉及刑事責任之有關文件，仍繼續保存。本件既未結案，舉發單位並
    未保存上開催繳通知單及違規通知單送達證明之相關資料，則受處分人是否有合
    法收受本案違規通知單，已為疑義。
  (三)從而，本件舉發機關既未能證明已將乙○縣公有路邊收費停車場逾時催（補）繳
    通知單及舉發違反道路交通事件通知單送達駕駛人或汽車所有人，自難認受處分
    人已收受繳費及違規通知之送達或告知，應認與道路交通管理處罰條例（舊法）
    第五十六條第一項之處罰要件尚有不符，是原處分機關乃以受處分人有違反前揭
    道路交通管理處罰條例（舊法）第五十六條第一項第十款規定之行為，裁處受處
    分人罰鍰新台幣一千二百元，即與上揭行政裁罰之要件不符。
三、綜上所述，原處分機關所認定受處分人有前開違反道路交通管理處罰條例之違規
    事實，於訴訟上並未有任何積極證據，足資證明受處分人已受領繳費及違規通知
    單，即既無積極證據足以證明受處分人已接獲該停車繳費及違規通知單而猶有不
    依規定於期限內繳費之違規行為，依前揭說明，及訴訟上之待證事實「倘有懷疑
    ，則從被告之利益作解釋」（in dubi opro reo）之證據法則，應作成對受處分
    人有利之認定，而應予採信，此外復查無其他積極證據足以證明受處分人有原處
    分機關所認定之前開違規行為，自應作對受處分人有利之認定，應認受處分人之
    異議為有理由，自應由本院將原處分撤銷，改諭知受處分人不罰，以資適法。
據上論斷，應依道路交通案件處理辦法第二十條前段，裁定如主文。
中      華      民      國    九十二    年      二      月    二十六    日
                                      臺灣乙○地方法院交通法庭
                                          法  官  黃永定
右正本證明與原本無異。
如不服本裁定，應於送達後五日內，向本院提出抗告狀。
                                          書記官  邱仲騏
中      華      民      國    九十二    年      二      月  二十六    日


司法院資訊處製作；財團法人民間司法改革基金會備份。
